臺灣高等法院民事裁定
111年度抗字第904號
抗  告  人  尤謝春  



上列抗告人因與相對人尤羿涵、尤菀柔間清償借款事件，對於中
華民國111年5月31日臺灣新北地方法院111年度訴字第1235號裁
定提起抗告，本院裁定如下：
    主  文
抗告駁回。
抗告訴訟費用由抗告人負擔。
    理  由
一、按訴訟之全部或一部，法院認為無管轄權者，依原告聲請或
    依職權以裁定移送於其管轄法院；又訴訟，由被告住所地之
    法院管轄，民事訴訟法第28條第1項、第1條第1項分別定有
    明文。
二、抗告人向原法院起訴主張：伊兒子即相對人之父親尤棟樑前
    向伊借款新台幣（下同）210萬元，購買安聯人壽「新贏家1
    00變額萬能壽險（甲型）」（下稱系爭保險），約定借款期
    限2年；惟尤棟樑於民國110年8月8日死亡，其債務應由其繼
    承人即相對人在尤棟樑遺產範圍內繼承，爰依消費借貸及繼
    承之法律關係，請求相對人應於繼承尤棟樑之遺產範圍內，
    連帶給付伊210萬元及遲延利息等語。因抗告人起訴時，相
    對人之住所均在高雄市，有戶籍謄本、存證信函及收件回執
    等件在卷可佐（見調字卷第31至33頁、第35至41頁），原裁
    定認依民事訴訟法第1條第1項前段規定，本件應由臺灣高雄
    地方法院管轄而裁定移轉管轄。抗告人不服，提起抗告，抗
    告意旨略以：本件依民事訴訟法第18條第1項、第19條規定
    ，原法院亦有管轄權云云。
三、經查，102年5月8日修正之民事訴訟法第18條第1項規定：「
    因自然人死亡而生效力之行為涉訟者，得由該自然人死亡時
    之住所地法院管轄。」，其立法理由明確指出，該條所謂因
    自然人死亡而生效力之行為，係指例如死因贈與、死因契約
    等類情形，始有適用；本件抗告人依繼承及消費借貸契約請
    求返還借款，自非「因自然人死亡而生效力之行為」涉訟，
    即無該條規定之適用。又同法第19條規定：「因遺產上之負
    擔涉訟，如其遺產之全部或一部，在前條所定法院管轄區域
    內者，得由該法院管轄」，係以因遺產上之負擔涉訟，且其
    遺產之全部或一部，在前條即第18條所定法院管轄區域內者
    ，始得由該法院管轄；然抗告人並未證明尤棟樑有何遺產在
    原法院管轄區域內，其所提出尤棟樑購買之系爭保險，依保
    險法第112條規定，其保險金於被保險人尤棟樑死亡時，給
    付於其所指定之受益人，其金額不得作為被保險人之遺產，
    則本件亦無適用民事訴訟法第19條定管轄法院之餘地。是抗
    告人前開主張尚非可採。
四、綜上，本件無民事訴訟法第18條、第19條規定之適用，原法
    院為無管轄權之法院，則抗告人向無管轄權之原法院起訴，
    自非適法，原法院依職權裁定移送相對人住所地之管轄法院
    即臺灣高雄地方法院，於法洵無違誤。抗告意旨，指摘原裁
    定不當，聲明廢棄，為無理由，應予駁回。
五、據上論結，本件抗告為無理由，爰裁定如主文。
中　　華　　民　　國　　111 　年　　7 　　月　　29　　日
                  民事第十三庭  
                      審判長法  官  邱景芬   
                            法  官  柯雅惠
                            法  官  林純如
正本係照原本作成。
本裁定除以適用法規顯有錯誤為理由外，不得再抗告。如提起再
抗告，應於收受送達後10日內委任律師為代理人向本院提出再抗
告狀。並繳納再抗告費新臺幣１千元。
中　　華　　民　　國　　111 　年　　7 　　月　　29　　日
　　　　　　　　　　　　　  書記官  王靜怡